【裁判字號】    95,訴,5638
【裁判日期】    951011
【裁判案由】    侵權行為損害賠償
【裁判全文】
臺灣臺北地方法院民事判決              95年度訴字第5638號
原      告  甲○○
被      告  乙○○
                      3號1樓.
訴訟代理人  吳金棟律師
上列當事人間請求侵權行為損害賠償事件，經本院刑事庭移送審
理，本院於中華民國95年9月27七日言詞辯論終結，判決如下：
    主  文
被告應連帶給付原告新台幣壹拾壹萬仟陸佰貳拾伍元及自民國
95年4月9日起至清償日止，按週年利率5%計算之利息。
訴訟費用由被告連帶負擔。
本判決得假執行。
    事實及理由
一、原告起訴主張略以：
（一）被告於民國（下同）94年3月8日上午8時30分許，預先在
      台北市中正區○○○路216號訴外人鍾秀蘭上班處等候，
      待原告所駕駛之車號251-LZ號營業小客車搭載鍾秀蘭抵達
      甫停止時，即突然從路邊衝出，先以腳踹踢該車右、左前
      方車門，致該車二側前車門之門皮（即烤漆）脫落、板金
      凹陷而受有損壞。被告見原告未下車，嗣開啟駕駛座車門
      猛踢原告，並將原告自車內拉出續以拳腳毆打，致使原告
      受有前胸多處挫傷及大腿鈍傷等傷害。案經原告訴請檢察
      官偵查起訴，並經本院刑事庭以94年度易字第1581號判處
      被告毀損罪及傷害罪確定，原告乃於刑事訴訴程序附帶提
      起本件民事訴訟。主張因被告前開侵權行為，而致原告受
      有醫療費、減少勞動能力之損失、汽車修理費用，及非財
      產上之損害共新台幣（下同）1,558,600元，爰依民法第
      184 條第1項前段、第193條第1項、第195條第1項之規定
      ，請求被告負損害賠償責任。並聲明：1.被告應給付原告
      1,558,600元，及自本起訴狀繕本送達之翌日起至清償日
      止按年息百分之5計算之利息。2.願供擔保，請准宣告假
      執行。
（二）原告所受之損害：
  １、醫療費用12,000元：原告因被告之侵權行為，前至台灣大
      學醫學院附設醫院急診室治療，及後續治療費用之支出。
  ２、減少勞動能力計30,000元：原告以駕駛計程車為業，每月
      約有60,000元之收入，受傷後無法駕駛車輛營業，計有15
      營業日。
  ３、精神慰撫金1,500,000元：被告早先即一再威脅原告與第
      三人鍾秀蘭之交往，嗣在光天化日之下、公共場所蓄意遂
      行暴力侵害原告之身體、健康、財產權益，業經刑事判決
      確定，惟迄今未有悔意，一再矢口否忍對原告所造成之傷
      害。原告受到如此不法侵害之後，於心理、精神層面更蒙
      受極大陰霾，至今仍陷於唯恐被告隨時登門報復之之憂懼
      恐懼中，偶而發生失眠、易緊張、害怕等徵狀，甚難平復
      。查原告早於57年11月畢業自私立東南商職廣告術科，有
      固定收入、及不動產資力證明。並以被告實際加害原告程
      度之深且重，原告因此在街坊鄰居面前顏面掃地，以及原
      告之學歷、身分地位、資歷、與工作收入，請求
      1,500,000 元之慰撫金。
  ４、汽車修理費16,600元：因被告前開不法行為，致原告之車
      車門損壞、門皮脫落、板金凹陷等，因而所支出之汽車修
      理費用。
二、被告抗辯略以：原告主張之上開侵權行為及損害積極事實，
    並未提出證據以實其說，同時按本件傷害毀損事件之原因關
    係為「雙方互毆」之行無，依經驗法則宜從輕始為公允。醫
    藥費部分，原告若提出「醫藥費單據」實報實消，被告並不
    爭執；就減少勞動能力部分，原告未提出證據證明，且原告
    於受傷期間尚能駕駛計程車為業，其勞動能力並未減少；就
    精神慰撫金部分，原告僅概括形容因加害程度深且重，未能
    具體計算說明，何須請求如此高額之精神慰金，似應全部駁
    回。又本件被告同時受原告持電擊棒毆傷，現於本院簡易庭
    以95北簡字第15059號審理中，是本件原告之訴並無理由。
    爰聲明：請求駁回原告之訴。
三、法院協助兩造整理爭點如下：
（一）兩造不爭執事實：
  １、本院刑事庭94年度易字第1581號刑事判決記載略以：被告
      基於毀損他人物品之犯意，於94年3月8日上午8時30分許
      ，預先在台北市中正區○○○路216號訴外人鍾秀蘭上班
      處等候，待原告所駕駛之車號251-LZ號營業小客車搭載鍾
      秀蘭抵達甫停止時，突然從路邊衝出，先以腳踹踢該車右
      前方車門，致該車二側前車門之門皮（即烤漆）脫落、板
      金凹陷而受有損壞。被告見原告未下車，竟另基於傷害人
      身體之犯意，開啟左前車門，先以手肘撞擊坐於駕駛座之
      原告前胸，並以腳猛踢原告左大腿，並將原告自車內拉出
      ，兩人因此發生互毆（原告所涉傷害犯行，業經被告訴請
      檢察官提起公訴，經本院94年度易字第1780號刑事判決，
      判處原告拘役20日嗣經確定），致使原告受有前胸多處挫
      傷及大腿鈍傷等傷害。嗣原告訴由台北市政府警察局大安
      分局報請台灣台北地方法院檢察署檢察官偵查起訴；經本
      院刑事庭審理結果，判處被告「損壞他人車輛左前門及右
      前門之板金及考漆，足以生損害於他人，處拘役20日，如
      易科罰金，以300元折算1日；又傷害他人之身體，處拘役
      40日，如易科罰金，以300元折算1日；應執行拘役50日，
      如易科罰金，以300元折算1日。」等語。惟被告不服上訴
      台灣高等法院，經以95年上易字第770號駁回被告上訴而
      判決確定。
  ２、94年3月8日國立台灣大學醫學院附設醫院診字第94018807
      號診斷證明書「診斷病名」欄載明原告受有：「1.前胸多
      處挫傷2.左大腿鈍傷」，「醫師囑言」欄則記載：「病患
      於94年3月8日9時22分至本院急診．．」。
  ３、本院刑事庭94年度易字第1581號判決載明：「．．經查告
      訴人江鎮勝所有之車號251-LZ營業小客車於94年3月8日確
      有門皮脫落、板金凹陷之現象，有台北市政府警察局大安
      分局現場照片3張、車號251-LZ營業小客車牌照影本、七
      和實業股份有限公司查驗估價單各乙紙在卷可稽。再查被
      告乙○○有以腳踹踢江鎮勝所有之車號251-LZ營業小客車
      兩側車門之事實，業經證人乙○○及鍾秀蘭上開證述甚明
      ，乙○○亦自承有以腳踹該車車門之行為，可見被告出於
      任意性之自白與事實相符，而車號251- LZ營業小客車門
      皮脫落、板金凹陷，不僅有害於車輛外觀上之美感，該門
      皮脫落之現象亦破壞車體防銹之效果，加速車體之折舊速
      度。」。
（二）兩造協議簡化爭點如下：
  １、被告應否對原告負侵權行為損害賠償責任？
  ２、原告請求被告賠償醫療費用新台幣（下同）12,000元、減
      少勞動能力30,000元、精神慰撫金1,500,000元是否有理
      由？
  ３、原告請求被告賠償車號251-LZ號營業小客車汽車修理費用
      16,600元是否有理由？
  ４、原告對本件侵權權行為是否「與有過失」？
四、法院之判斷：
（一）本件被告應負侵權行損害賠償責任。經查兩造對本院依職
      權調閱之台灣高等法院95年度上易字第770號卷宗（含本
      院94年易字第1581號卷、台灣台北地方法院檢察署94年偵
      字第12518號查偵查卷）及卷內所附之證據及資料並無意
      見。次查，有關被告侵權行為之事實，詳如兩造不爭執事
      實欄所載，是被告自應負侵權行為之損害賠償責任。
（二）按因故意或過失，不法侵害他人之權利者，負損害賠償責
      任；不法侵害他人之身體或健康者，對於被害人因此喪失
      或減少勞動能力，或增加生活上之需要時，應負損害賠償
      責任；不法侵害他人之身體、健康、名譽、自由、信用、
      隱私、貞操，或不法侵害其他人格法益而情節重大者，被
      害人雖  非財產上之損害，亦得請求賠償相當之金額。其
      名譽被侵害者，並得請求回復名譽之適當處分。又不法毀
      損他人之物者，被害人得請求賠償其物因毀損所減少之價
      額。民法第184條第1項、第193條第1項、第195條第1項、
      第196條分別定有明文。本件原告因被告傷害及毀損侵權
      行為受有損害，故原告依據上開侵權行為法則請求被告賠
      償，自為法所許。茲原告所得請求賠償之金額分述如后：
  １、醫療費用12,000元部分：原告雖據提出免用統一發票收據
      4件，載明傷藥（大七厘散）等為據。惟被告否認上開收
      據上記載之傷藥與本件原告受傷有關連，並陳稱未受傷亦
      可服用大七厘散等語。經查，本件原告因前開互毆事件受
      傷後赴台大醫院就醫，但台大醫院並未開藥，只說要追
      ，隔一個星期再去看門診，醫生說沒有外傷不用開藥等語
      明確。是原告自承受傷赴醫惟並無「開藥」必要，從而原
      告請求被告給付上開之傷藥金額，即難認與被告之傷害侵
      權行為有關，不能認有理由。
  ２、減少勞動能力30,000元部分：原告雖主張以以駕駛計程車
      為業，每月約有60,000元之收入，受傷後無法駕駛車輛營
      業，計有15營業日，故應請求被告賠償上開金額。被告則
      抗辯原告受傷後仍照常開計程車上班，無所謂減少勞動能
      力問題等語。按工作能力之減少及所謂殘存工作或勞動能
      力之價值，故應以其能力在通常情形下，可能取之收入為
      標準。惟對減少勞動能力之事實，仍應由請求權人舉證證
      明之。經查本件原告所受傷害如前述，原告並未住院不能
      工作，同時原告亦未舉證證明因傷而無法開計程車，是原
      告此部分主張未能舉證證明，亦無理由，應予駁回。
  ３、精神慰撫金1,500,000元部分：按精神上損害賠償之計算
      ，應斟酌雙方身分資力、實際加害程度及其影響是否重大
      ，及被害者之身分地位與加害人經濟狀況等關係定之。最
      最高法院著有47年台上字第1221號判例、51年台上字第22
      3號判例足資參照。本件兩造因互毆，原告因而受有前胸
      多處挫傷、左大腿鈍傷等傷害，而被告亦陳稱遭原告持電
      擊棒毆傷。次查原告係38年2月18日生，現年57歲，太太
      過世10多年，育有2子女均逾30歲，並有兩個孫子，目前
      以開計程車為業，一個人獨自居住，月入約60,000元。名
      下除有桃園縣龜山鄉房地外，另有嘉義土地二筆及股票等
      財產，此經原告陳述明確，並有卷附稅務電子閘門財產所
      得調件明細表可稽；本院另審酌被告36年12月18日出生現
      年59歲，國小畢業，65年結婚，目前跟太太住在一起，育
      有兒女二人均出嫁；以臨時工平均月入二萬多元為生，而
      之前我是紡織廠老闆，目前居住房屋則是向被告媽媽租用
      ，每個月支付一萬元生活費，當做租金，而太太在台北市
      建設局當公務員等情，同時被告名下尚有大甲鎮土地計七
      筆，自用小客車、及股票，經濟狀況尚稱中等，亦據原告
      陳述明確，並有卷附稅務電子閘門財產所得調件明細表可
      稽。故本院綜合審酌上開一切情狀、本件互毆傷害經過情
      形、原告所受損害，被告迄今不願賠償損害等一切情狀，
      認原告依上開規定所得請求之非財產上損害應以100,000
      元為適當，逾此部分請求即失所據，難認有理由。
  ４、原告請求被告賠償車號251-LZ號營業小客車汽車修理費用
      16,600元部分：本件被告毀損原告所有上開營業小客車，
      參照首開說明，自應賠償因毀損所減少之價額。本件原告
      雖提出被告不爭執之七和實業股份有限公司查驗及估價單
      一件為據，該估驗計價單上載明工資金額為10,600元、而
      零件金額為6,000元。惟查新零件更換被撞毀之舊零件，
      應將折舊予以扣除，最高法院77年度第9次民事庭會議決
      議即採相同見解。經查本件原告所有上開營業小客車是
      92年1月出廠使用，有原告提出之行車執照影本一份附卷
      （台北地檢署94年偵字第12518號偵查卷第17頁亦同）可
      按，算至94年3月本件毀損侵權行為，該營業小客車使用
      期間已有2年2 月；故更換零件部分，依一般社會通念，
      會因時間而產生價值之貶損，應予折舊；依營利事業所得
      稅結算申報查核準則第95條第8項規定，提列折舊以年為
      計算單位，其使用期間未滿1年者，按實際使用月數相當
      於全年之比例計算之，不滿1月者，以月計；再依行政院
      所頒佈之固定資產耐用年數表第2類第3項規定，運輸用營
      業小客車之耐用年數為4年，依定率遞減法每年折舊千分
      之250計算，本件原告車輛已使用2年2月，據此計算原告
      所有上開營業小客車更換零件折舊總額為3,575元（6600
      X25%X2X2/12=3575），扣除折舊後原告得請求零件換新金
      額為3025元（0000-0000=3025），加計工資10,600元，合
      計此部分原告得請求之金額為13,625元（3025+10600=136
      25），原告請求逾此部份為無理由，不應准許。
  ５、綜上所述，本件原告因傷害、毀損等侵權行為受有113,
      625元（100,000+13625=113625）損害，從而，原告請求
      被告113,625元，及自起訴狀繕本送達之翌日即95年4月
      9日起至清償日止，按週年利率5％計算之利息，為有理由
      ，逾此範圍之請求為無理由，應予駁回。
（三）原告對本件侵權權行為並無「與有過失」之適用。按損害
      之發生或擴大，被害人與有過失者，法院得減輕賠償金額
      或免除之，民法第217條第1項定有明文。惟按雙方互毆乃
      雙方互為侵權行為，與雙方行為為損害之共同原因者有別
      ，無民法第217條過失相抵原則之適用。最高法院早著有
      68年台上字第967號判例足資參照。本件兩造互毆，原告
      因而受傷，被告應負賠償責任如前述，是被告抗告應適用
      民法第217條與有過失，主張減免云云，參照前開說明亦
      無足取。
（四）本件事證已臻明確，兩造其餘爭點、攻擊防禦方法及未經
      審酌之證據，於判決結果並無影響，爰不一一論述，附此
      敘明。
五、假執行之宣告：本件原告勝訴部分，因所命給付之金額均未
    逾新臺幣50萬元，應由本院依民事訴訟法第389條第1項第5
    款之規定職權宣告假執行，又被告另陳明願供擔保請准宣告
    免為假執行，核無不合，爰酌定相當之擔保金額予以准許。
六、訴訟費用負擔之依據：民事訴訟法第79條。
中    華    民    國    95    年    10   月    11     日
                  民事第四庭    法  官  洪遠亮
以上正本係照原本作成
如對本判決上訴，須於判決送達後20日內向本院提出上訴狀
中    華    民    國    95    年    10  月     11    日
                                書記官  陳莉庭


司法院資訊處製作；財團法人民間司法改革基金會備份。
